【裁判字號】    98,交抗,409
【裁判日期】    980624
【裁判案由】    聲明異議
【裁判全文】
臺灣高等法院高雄分院刑事裁定         98年度交抗字第409號
抗  告  人  交通部公路總局高雄區監理所
代  表  人  劉育麟
受處分人    甲○○
上列抗告人因受處分人違反道路交通管理處罰條例聲明異議案件
，不服臺灣高雄地方法院中華民國98年5 月27日裁定（98年度交
聲字第1248號），提起抗告，本院裁定如下：
    主  文
抗告駁回。
    理  由
一、原處分意旨以：異議人即受處分人甲○○於民國（下同）98
    年4 月30日晚上7 時47分許，在飲酒後呼氣酒精濃度達每公
    升0.3 毫克情形下，駕駛黃臣舜所有之車牌號碼0450-EQ 號
    自用小客車，行經高雄縣鳳山市○○路與鳳頂路口，為交通
    警察隊員警攔檢查獲，當場掣單舉發，並指定應向通知單所
    載之應到案處所聽候裁決或自動繳納。原處分機關即交通部
    公路總局高雄區監理所於98年5 月6 日以受處分人違反道路
    交通管理處罰條例第35條第1 項第1 款、第24條第1 項第2
    款（漏載第1 項第2 款）、違反道路交通管理事件統一裁罰
    基準及處理細則第43條、第44條及違反道路交通管理事件統
    一裁罰基準表之規定為由，裁處罰款19,500元（受處分人已
    於98年5 月6 日繳納）、吊扣駕駛執照12個月、施以道安講
    習。
二、原裁定則以：異議人即受處分人甲○○於98年4 月30日晚上
    7 時47分許，在飲酒後呼氣酒精濃度達每公升0.3 毫克情形
    下，駕駛黃臣舜所有之車牌號碼0450-EQ 號自用小客車，行
    經高雄縣鳳山市○○路與鳳頂路口，為交通警察隊員警攔檢
    查獲，當場掣單舉發之事實，固有高雄縣政府警察局舉發違
    反道路交通管理事件通知單（高警交字第N00000000 號）、
    交通部公路總局高雄區○○○○○道路交通管理事件裁決書
    （高監自裁字第裁80-N00000000號）各1 紙在卷可稽，並為
    異議人所是認。惟異議人並無小型車駕駛執照，僅有職業大
    貨車駕駛執照，而原處分機關執行吊扣駕駛執照之處分時，
    係要求吊扣異議人職業大貨車駕駛執照等事實，亦經異議人
    陳述明確，且有交通部公路總局高雄區○○○○○道路交通
    管理事件不服裁決異議案件移送書、甲○○汽車駕照基本資
    料1 紙在卷足憑。惟道路交通管理處罰條例第68條曾於94年
    12月14日修正公布，並自95年3 月1 日開始施行，原條文規
    定：「汽車駕駛人，因違反本條例及道路交通安全規則之規
    定，受吊扣或吊銷駕駛執照處分時，吊扣或吊銷其持有各級
    車類之駕駛執照」，修正後改為：「汽車駕駛人，因違反本
    條例及道路交通安全規則之規定，受吊銷駕駛執照處分時，
    吊銷其持有各級車類之駕駛執照」。觀其提案修正理由「原
    條文將違法或違規駕駛人所持有各級車類之駕駛執照一併吊
    扣或吊銷失之過酷，影響人民工作及生活甚鉅，爰修正之」
    （詳卷附立法院公報第94卷第70期院會紀錄第138 頁），顯
    見依現行道路交通管理處罰條例規定，不得吊扣駕駛人所持
    有他級駕駛執照。從而，於為吊扣駕駛人駕駛執照之處分時
    ，自僅得吊扣駕駛人違規時所駕駛該級車類之駕駛執照，以
    限制其繼續駕駛該級車類行駛道路之權利，非能再吊扣其持
    有各級車類之駕駛執照。是受處分人駕駛自用小客車違反道
    路交通管理處罰條例第35條第1 項第1 款之規定，本應吊扣
    其自用小客車駕駛執照1 年。惟按道路交通安全規則第61條
    第1 項第3 款規定：「汽車駕駛人取得高一級車類之駕駛資
    格者，應換發駕駛執照，並准其駕駛較低級車類之車輛，其
    規定如下：已領有大貨車駕駛執照者，得駕駛小型車、輕型
    機器腳踏車」。受處分人既領有較高級之職業大貨車駕駛執
    照，經換發為該等駕駛執照後，其他較低級等車類即不再核
    發駕駛執照，而直接允許其得駕駛其他級等車類，則異議人
    既無小型車之駕駛執照可供吊扣，即無從執行該部分之處分
    。又按行政行為，採取之方法所造成之損害不得與欲達成目
    的之利益顯失均衡，行政程序法第7 條第3 款定有明文，原
    處分機關採取吊扣受處分人大貨車駕駛執照之方法以達成限
    制其駕駛小型車之目的，所造成之損害（受處分人喪失繼續
    駕駛職業大貨車等車類之權利）已與欲達成目的之利益顯失
    均衡，因認原處分機關於吊扣受處分人職業大貨車駕駛執照
    12個月部分之處分於法不合，受處分人之異議為有理由，而
    將原處分關於吊扣受處分人駕駛執照部分撤銷，並為不罰之
    諭知，經核原裁定與法並無不合。
三、抗告意旨略以：處罰酒後駕車行為之立法目的在於駕駛人於
    飲酒後駕車，將無法保持清晰、正常之判斷，反應操控能力
    降低，增加發生交通事故之危險，對於整體用路人之生命、
    身體、財產法益造成極大之侵害，故對於酒後駕車行為除科
    以罰鍰及當場移置保管該汽車外，並吊扣駕駛人之駕駛照在
    確保用路人之安全，因此道路交通管理處罰條例第35條第1
    項所稱吊扣駕駛執照係指吊扣駕駛人酒後違規駕駛時，駕駛
    該違規車輛所憑之駕駛執照等語，指摘原裁定不當。惟如上
    所述，道路交通管理處罰條例第68條之修法意旨及行政程序
    法第7 條第3 款規定，行政行為所採取之方法所造成之損害
    不得與欲達成目的之利益顯失均衡等說明，原處分機關執上
    開理由指摘原裁定不當，為無理由，應予駁回。
四、據上論結，應依道路交通案件處理辦法第26條，刑事訴訟法
    第412條，裁定如主文。
中    華    民    國    98    年    6     月    24    日
              刑事第四庭    審判長法  官  蕭權閔
                                  法  官  陳吉雄
                                  法  官  李嘉興
以上正本證明與原本無異。
不得再抗告。
中    華    民    國    98    年    6     月    24    日
                                  書記官  郭榮芳


司法院資訊處製作；財團法人民間司法改革基金會備份。
